【裁判字號】    92,上易,1615
【裁判日期】    920729
【裁判案由】    竊盜
【裁判全文】
臺灣高等法院刑事判決                          九十二年度上易字第一六一五號
    上  訴  人  台灣台北地方法院檢察署檢察官
    被      告  乙○○
右上訴人因被告竊盜案件，不服臺灣臺北地方法院九十二年度易字第一三八號號，中
華民國九十二年四月十五日第一審判決（起訴案號：臺灣臺北地方法院檢察署九十一
年度偵字第二三七三七號），提起上訴，本院判決如左：
    主  文
上訴駁回。
    理  由
一、本案經本院審理結果，認第一審判決以不能證明被告乙○○犯罪，對被告乙○○
    無罪之諭知，核無不當，應予維持，並引用第一審判決書記載之證據及理由（如
    附件原審判決書）。
二、檢察官上訴意旨略以：（一）證人歐李證一所指失竊時間固有出入，此是因時隔
    多日記憶難免模糊，且指證不一，未必是假，歐李證一不可能係謊報。（二）本
    車係被告與歐李證一於九十年十一月二十八日一同向龍一交通汽車有限公司辦理
    承租，承租人係歐李證一，被告係保證人，被告辯稱曾經繳納租金，但法院未究
    明其有無收據，以釐清真相。（三）歐李證一本身被訴侵占案件時稱車子係被告
    乙○○在開。但後來歐李證一已說明係因無法繳納租金，才說車子係被告乙○○
    在開，車子是乙○○偷的。原判決調查未詳盡，認事用法均有未當，請撤銷原判
    決，更為適法判決云云。
三、經查：
（一）被告乙○○與歐李證一共同為租車，被告乙○○並擔任連帶保證人。承租期間
      被告乙○○曾至出租人黃添財處繳交租車之租金一事，業據證人黃添財證述屬
      實（見原審九十二年四月二日審判筆錄），並有黃添財庭呈之車輛繳租紀錄附
      卷為憑（見原審卷第六０頁）。參諸該繳租紀錄，系爭車輛分別於九十年十二
      月四日、十一日、十八日及二十五日各有四次租金繳付，且告訴人歐李證一則
      稱其自租車以來僅繳租二次（見原審九十二年三月十四日訊問筆錄），則其他
      租金為被告乙○○所繳納，尚非無據。
（二）告訴人因嗣後被告乙○○未能按時繳租，遭實際出租人黃添財之催告繳租，並
      未對於擔任連帶保證之被告為催告行為。告訴人受催告後，聯絡被告乙○○無
      著下，其居於承租人之地位，為減免本身應擔負之責任，而申報失竊，洵難以
      告訴人申報指摘失竊，遽論以被告乙○○竊盜罪責。本件無積極事證足認被告
      乙○○有竊盜犯行，不能證明被告乙○○犯罪。
四、原判決以不能證明被告乙○○犯罪而為無罪之諭知，並無不合，檢察官上訴意旨
    仍執前詞指摘原判決不當，為無理由，應予駁回。
五、被告經合法傳喚，無正當理由不到庭，不待其陳述，逕行判決。
據上論斷，應依刑事訴訟法第三百七十三條、第三百六十八條、第三百七十一條，判
決如主文。
本案經檢察官朱兆民到庭執行職務。
中      華      民      國    九十二    年      七      月    二十九    日
                              臺灣高等法院刑事第八庭
                                  審判長法  官  陳  祐  治
                                        法  官  楊  炳  禎
                                        法  官  王  炳  梁
右正本證明與原本無異。
不得上訴。
                                        書記官  潘  大  鵬
中      華      民      國    九十二    年      七      月    三十      日
附件：
臺灣臺北地方法院刑事判決                          九十二年度易字第一三八號
    公  訴  人  臺灣臺北地方法院檢察署檢察官
    被      告  乙○○  男  二十八歲（民國○○○年○○月○日生）
                        住台北市○○區○○路四段四四巷五八號一樓
                        身分證統一編號：Ａ一二四九八五七六號
右列被告因竊盜案件，經檢察官提起公訴（九十一年度偵字第二三七三七號），本院
判決如左：
    主  文
乙○○無罪。
    理  由
一、公訴意旨略以：被告乙○○意圖為自己不法之所有，於民國九十一年一月十五日
    十時許，在台北市○○街十六巷十四號前，竊取歐李證一向龍一交通汽車有限公
    司（下稱龍一公司）承租之車牌號碼Ｈ３─六七二號計程車一部，作為營業工具
    ，嗣於同年三月二十二日十七時三十分許，乙○○駕駛上開贓車在同市○○○路
    與辛亥路口時，為警查獲。因認被告涉有刑法第三百二十條第一項竊盜罪嫌云云
    。
二、按犯罪事實應依證據認定之，無證據不得推定其犯罪事實。又不能證明被告犯罪
    者，應諭知無罪之判決，刑事訴訟法第一百五十四條、第三百零一條第一項分別
    定有明文。又所謂認定犯罪事實之證據，係指足以認定被告確有犯罪行為之積極
    證據而言，該項證據自須適合於被告犯罪事實認定，始得採為斷罪資料；又苟未
    能發現相當證據，或證據不足以證明，自不能以推測或擬制之方法，以為裁判基
    礎；且在訴訟上用以證明事實之證據，須於通常一般之人均不致於有所懷疑，而
    得確信其為真實之程度者，始得據以為有罪之認定，倘其證明尚未達到此一程度
    ，而有合理之懷疑性存在，致使無從為有罪之確信時，即應為無罪之判決。最高
    法院二十九年上字第三一０五號、四十年台上字第八六號、七十六年台上字第四
    九八六號判例意旨參照。又告訴人之告訴，係以使被告受刑事訴追為目的，是其
    陳述是否與事實相符，仍應調查其他證據以資審認。最高法院五十二年台上字第
    一三○○號判例可資參酌。公訴人認被告涉有前開犯行，無非係以被害人歐李證
    一指述歷歷，證人龍一公司經理甲○○之證述，並有計程小客車租賃合約書、台
    灣台北地方法院九十一年度自字第一六六號裁定書、贓物領據一紙，資為論據。
三、訊之被告乙○○固坦認使用系爭營小客車一事，惟堅詞否認有竊盜犯行云云，辯
    稱：因伊營業登記證置放丙○○○處，然其無法找出，遂與丙○○○共同租車，
    以丙○○○名義與黃添財簽約，伊則擔任保證人，車輛一直由伊使用，且由其繳
    付租金，並未竊盜等語。經查：
（一）告訴人丙○○○就系爭車輛失竊時間，於九十一年一月二十三日十三時十五分
      報警備案時先稱：係九十一年一月二十二日二十時十分許，停放於臺北市○○
      街十六巷六號前，同年一月二十三日十一時三十分許發現遭竊（見本院卷附檢
      察官庭呈臺北市政府警察局大安分局和平東路派出所受理各類案件紀錄表）；
      嗣於同年二月二十一日再次報案時則改稱：係同年一月十五日十時許在臺北市
      ○○街十六巷十四號前遭竊（見九十一年二月二十一日警訊筆錄、同年三月二
      十二日警訊筆錄及本院九十一年度自字第一六六號告訴人所涉侵占案件卷第三
      十四頁所附臺北市政府警察局大安分局和平東路派出所受理各類案件紀錄表）
      ；於本院交互詰問時檢察官詰問則翻異答以係一月初遺失云云（見本院九十二
      年三月十四日訊問筆錄），其前後指述竟然出入齟齬，何況租借車輛失竊茲事
      體大，為何發現當時卻不立即報失，拖遲至二十八日之後始央請正式紀錄協尋
      （見本院九十一年度自字第一六六號第三十五頁所附車輛失竊協尋電腦輸入單
      ），又豈是欠缺車輛原始資料所能搪塞，是其所言疑竇叢生，尚難盡信。
（二）被告曾至車輛租借人黃添財處繳交車租一事，業經其供述在卷，核與證人黃添
      財所證情節相符（見本院九十二年四月二日審判筆錄），並有黃添財庭呈之車
      輛繳租紀錄附卷為憑。參諸該繳租紀錄，系爭車輛分別於九十年十二月四日、
      十一日、十八日及二十五日各有四次租金繳付，告訴人則稱其自租車以來僅繳
      租二次（見本院九十二年三月十四日訊問筆錄），則被告辯以曾經付租一節，
      尚非無據。告訴人固於警訊偵查中指以其曾借用被告使用該車二至三日，惟於
      本院另案侵占案件調查時先稱並未出借車輛於被告（見九十一年度自字第一六
      六號卷第二十七頁）、於本院調查中檢察官詰問時陳稱借車時僅要求被告加滿
      油，車租亦是由其支付，並未索取其他代價等語（見本院九十二年三月十四日
      訊問筆錄），非特所述相互歧異，甚已與開租金支付情況矛盾，矧被告借用車
      輛兩三日，N上開租金給付間隔七日觀之，豈有甘願替告訴人繳交二週租金之
      理。復佐以告訴人經證人黃添財於九十一年一月初催繳車租時，亦以車輛係被
      告乙○○使用等語相應，並據證人黃添財於本院調查中證述翔實（見本院九十
      一年度自字第一六六號卷第二十六頁及本院九十二年四月二日審判筆錄），按
      諸告訴人當時係在證人提出自訴侵占刑案繫屬前，僅單純受證人請求民事租金
      債務履行，其所為供述較少權衡得失或受他人之干預，自較之事後翻異被告竊
      車之詞為可信。準此，被告確有長期駕用系爭車輛一情無訛。
（三）至證人甲○○亦屬黃添財所有系爭車輛靠行之龍一交通汽車有限公司經理，對
      租用車輛、租金支應等始末未能盡知，且對車輛何人使用？如何遭竊？無非僅
      聽聞自告訴人之口，其所為證言既無證據價值，殊不足為被告不利之證據認定
      。抑且，公訴檢察官於本院全般調查後，亦於論告中認告訴人所言相互抵觸，
      不足採信，且由證人黃添財證言可見被告確有繳租使用之情狀，當庭請求本院
      諭知適當之刑，更足見諸原起訴事實之疏誤不當。
（四）綜上所述，被告所辯，堪以憑採。諒係告訴人因被告使用未能按時繳租，遭實
      際出租人黃添財之催告繳支，又聯絡被告無著下，為能減免其居於承租人之地
      位所應擔負之民刑事責任，遂出此謊報失竊之下策，洵難以告訴人單方片面指
      摘，缺乏證據補強下遽以竊盜罪繩諸被告。此外檢察官復未能舉以其他積極證
      據供本院調查佐參被告有何所指犯行，不能證明犯罪，揆諸首揭法條規定及判
      例意旨，自應為被告無罪判決之諭知，以昭公允。
四、至告訴人所涉誣告罪嫌，應由檢察官偵查究辦，附此敘明。
據上論斷，應依刑事訴訟法第三百零一條第一項，判決如主文。
本案經檢察官葉惠燕到庭執行職務
中      華      民      國      九十二      年    四    月      十五    日
                                      臺灣臺北地方法院刑事第四庭
                                          法  官    吳定亞
右正本證明與原本無異。
如不服本判決，應於判決送達後十日內，向本院提出上訴狀。
                                          書記官    張漪蕙
中      華      民      國      九十二      年    四    月      十五    日


司法院資訊處製作；財團法人民間司法改革基金會備份。
